【裁判字號】    98,聲判,139
【裁判日期】    980828
【裁判案由】    聲請交付審判
【裁判全文】
臺灣臺北地方法院刑事裁定             98年度聲判字第139號
聲  請  人  甲○○
代  理  人  鄭雪櫻律師
被      告  乙○○
上列聲請人即告訴人因被告詐欺等案件，不服臺灣高等法院檢察
署中華民國98年6 月8 日98年度上聲議字第3554號駁回聲請再議
之處分（原不起訴處分案號：臺灣臺北地方法院檢察署98年度偵
字第7874號），聲請交付審判，本院裁定如下：
    主  文
聲請駁回。
    理  由
一、聲請意旨如附件刑事交付審判聲請狀所載。
二、按聲請人不服上級法院檢察署檢察長或檢察總長認再議為無
    理由而駁回之處分者，得於接受處分書後10日內委任律師提
    出理由狀，向該管第一審法院聲請交付審判；法院認為交付
    審判之聲請不合法或無理由者，應駁回之。刑事訴訟法第25
    8 條之1 、第258 條之3 第2 項前段分別定有明文。
三、經查，本件聲請人甲○○以被告乙○○涉犯詐欺取財及偽造
    文書罪嫌，向臺灣臺北地方法院檢察署檢察官提出告訴，經
    該檢察署檢察官於民國98年4 月22日以98年度偵字第7874號
    為不起訴處分後，聲請人不服聲請再議，亦經臺灣高等法院
    檢察署檢察長於98年6 月8 日以98年度上聲議字第3554號處
    分書，以聲請人再議為無理由而駁回再議。上開駁回再議處
    分書於98年6 月19日寄存於臺中市民權派出所，聲請人委任
    律師於98年7 月14日向本院聲請交付審判等情，此有前揭不
    起訴處分書、處分書、送達證書及刑事交付審判聲請狀附卷
    可稽。因聲請人居住在臺中市，加計5 日之在途期間，則被
    告向本院聲請交付審判，仍在法定期間內，其聲請應屬合法
    ，合先敘明。
四、次按刑事訴訟法第258 條之1 規定告訴人得向法院聲請交付
    審判，核其立法意旨，係法律對於「檢察官不起訴或緩起訴
    裁量權」制衡之外部監督機制，此時，法院之職責僅在就檢
    察官所為不起訴或緩起訴之處分是否正確加以審查，藉以防
    止檢察機關濫權。依此立法精神，同法第258 條之3 第3 項
    規定：「法院就交付審判之聲請為裁定前，得為必要之調查
    」，其所謂「得為必要之調查」，係指調查證據之範圍應以
    偵查中曾顯現者為限，不可就新提出之證據再為調查，亦不
    可蒐集偵查卷宗以外之證據，否則將與刑事訴訟法第260 條
    之再行起訴規定混淆不清。又法院於審查交付審判之聲請有
    無理由時，除認為告訴人所指摘不利被告之事證未經檢察機
    關詳為調查或斟酌，或不起訴處分書所載理由違背經驗法則
    、論理法則或其他證據法則者外，不宜率予交付審判（法院
    辦理刑事訴訟案件應行注意事項第134 條參照）。至上開所
    謂告訴人所指摘不利被告之事證未經檢察機關詳為調查，係
    指告訴人所提出請求調查之證據，檢察官未予調查，且若經
    調查，即足以動搖原偵查檢察官事實之認定及處分之決定，
    倘調查結果，尚不足以動搖原事實之認定及處分之決定者，
    仍不能率予交付審判。
五、經查：
  (一)聲請人原告訴意旨以：被告係址設臺北市中山區○○○路○
    段169 號2 樓之2 世通旅行社有限公司（下稱世通旅行社）
    實際負責人，意圖為自己不法之所有，於94年11月16日，在
    世通旅行社上址，向告訴人即晉銓旅行社有限公司（下稱晉
    銓旅行社）負責人甲○○佯稱：要租用晉銓旅行社牌照等語
    ，致告訴人不疑有他，與其簽立旅行社牌照租用合約，惟被
    告事後卻反悔未履行上揭合約內容，且拒付履約款，告訴人
    始知受騙。被告另基於偽造文書之犯意，於95年2 月至3 月
    間，未經告訴人同意，在世通旅行社上址，冒名使用告訴人
    之中國信託商業銀行卡號0000000000000000號信用卡（下稱
    系爭信用卡），偽造告訴人之刷卡簽名資料，以傳真方式持
    向與旅行社有業務往來之京城大飯店、桃園大飯店、麗格客
    棧、國王大飯店、豪景大飯店、華園飯店、天成飯店、知本
    富野渡假村等，盜刷新臺幣400,000 元以上，足以生損害於
    告訴人。因認被告涉犯刑法第216 條、210 條行使偽造私文
    書、第339 條第1 項詐欺取財、第342 條背信罪嫌等語。
  (二)原檢察官偵查結果以：訊據被告堅決否認涉有上揭犯嫌，辯
    稱：伊為世通旅行社總經理，告訴人原要將晉銓旅行社牌照
    賣給伊，伊將人民幣100,000 元匯入告訴人指定之帳號，告
    訴人反悔，僅同意出租該牌照，合約書有約定訂房費用由告
    訴人先刷卡付費，該信用卡是告訴人同意交付給其使用，如
    果有刷卡消費金額糾紛，其願意與告訴人釐清，後來雙方因
    為每人人頭費收費計算金額不同，無法有共識，所以已經終
    止上揭租用合約，告訴人並沒有委任其處理任何事務等語。
    經查，觀諸卷附95年2 月6 日合約書載有「甲（即告訴人）
    乙（即被告）雙方同意簽訂合約如下：一、94.11.16甲乙雙
    方所簽訂之合約法律作用失效，甲乙雙方同意取消」、「三
    、.... 訂 房之費用由甲方刷卡乙方再付其費用給予甲方。
    」、「五、甲方於95.12.31日付乙方人民幣15萬元整或於人
    頭費抵除。」等內容，是依上揭租用契約，告訴人有同意被
    告使用系爭信用卡，以支付旅行團住宿費用，再由被告付款
    予告訴人等情節，應可認定，且質之告訴人自陳：伊為晉銓
    旅行社負責人，與被告於94年11月16日簽立晉銓旅行社牌照
    租用合約書，雙方有合作旅行社業務，伊有提供伊系爭信用
    卡號予被告刷，被告都是使用伊系爭信用卡刷旅行團飯店費
    用，伊要告被告背信，是要被告還錢等語，核與被告所辯情
    節大致相符，復有上揭旅行社牌照租用合約書、合約書、信
    用卡消費明細暨收費收執表、中國銀行深圳市分行業務費收
    據、中國工商銀行匯款紀錄、告訴人收款單據、付款簽收簿
    、支票影本1 紙在卷可稽，是被告所辯，核非無據，足認告
    訴人同意將晉銓旅行社牌照出租予被告使用，雙方有合作旅
    行社業務，被告曾支付款項予告訴人，尚難認被告有何施用
    詐術而致告訴人陷於錯誤將晉銓旅行社牌照予被告使用。又
    告訴人主動通知被告上揭信用卡資料，並依上揭合約同意被
    告使用信用卡支付旅行團住宿費用，且被告使用系爭信用卡
    刷卡目的，均係依上揭合約支付旅行社住宿費用，查無有何
    積極證據證明被告行使偽造文書之犯行，且告訴人並未提出
    任何證據以實其說。再者，告訴人與被告並無委任關係存在
    之約定，核與刑法背信罪之構成要件尚有未洽，即難以背信
    罪責相繩。
  (三)聲請再議意旨略以：聲請人僅與被告曾於94年11月16日簽訂
    有旅行社租牌合約，並未再於95年2月6日另行簽訂任何書面
    契約，被告於94年11月間簽約後，即向聲請人表示其週轉不
    靈，要求聲請人自95年1 月25日以所持有之中國信託商業銀
    行之信用卡代為刷卡消費，詎被告取得聲請人上開信用卡等
    資料後，即未經聲請人同意擅自自95年2月15日起至95年2月
    22日止，在桃園縣、花蓮縣、臺北縣等各地飯店盜刷上開聲
    請人之信用卡，金額高達新臺幣（下同）40餘萬元，惟原檢
    察官竟率而採信被告片面辯解稱係經聲請人授權同意後始以
    系爭信用卡刷卡付帳，而為不起訴處分，其認事用法要屬草
    斷云云。
  (四)駁回再議意旨略以：按本件臺灣臺中地方法院判決自訴被告
    乙○○行使偽造文書（盜刷信用卡）部分不受理後，而移交
    臺灣臺北地方法院檢察署（下稱臺北地檢署）另行偵辦，是
    本案所應處理部分僅被告有無盜刷信用卡一事，至聲請人指
    訴被告於95年2 月6 日偽造另紙書面契約部分並不在本案處
    分範圍內先行敘明。至聲請人指訴有關95年2 月6 日偽造書
    面契約部分，業經臺灣臺中地方法院於98年6 月4 日以97年
    度自字第51號判決無罪，其理由主因為：該院依法調取聲請
    人與被告雙方間訴訟文書，福建金門地方法院96年度城簡字
    第25號卷宗、臺灣臺北地方法院檢察署97年度他字第1895
    號卷宗及該院卷內所有之聲請人「甲○○」之簽名，其中關
    於聲請人於97年1 月28日在臺北地檢署詢問筆錄之「甲○○
    」簽名，與97年2 月13日向金城簡易庭提出之民事聲請閱卷
    狀上之「甲○○」簽名，均經聲請人於該院當庭表示為其親
    簽無訛（見臺北地檢署97年度他字第1895號影卷【下稱他字
    卷】第2 頁、福建金門地方法院金城簡易庭96年度城簡字第
    25號卷【下稱城簡卷】第70頁，該院卷(一)第122 頁反面）。
    然而比對本案系爭合約書上「甲○○」之簽名，與上開聲請
    人在97年1 月28日於臺北地檢署訊問筆錄及97年2 月13日民
    事聲請閱卷狀之簽名，在「林」、「益」、「全」三字之運
    筆、字體、字形、勾勒、佈局方面，並非無類似之處，亦即
    未能完全排除系爭合約書上「甲○○」之簽名為聲請人所為
    。再者，該院另發現聲請人自97年2 月21日起，於臺北市政
    府警察局中山分局製作之筆錄，及其後在臺北地檢署接受訊
    問，及在該院訊問時之簽名，及該院命聲請人當庭書寫供送
    鑑之簽名，聲請人於書寫之「甲○○」三字時，其運筆、字
    體、字形、勾勒及佈局均與聲請人在上開97年1 月28日、97
    年2 月13日之簽名有所不同，雖然人之簽名有時因時間之經
    過而有些許差異，然而聲請人在97年2 月13日，與97年2 月
    21日起之簽名，在短短數日間，竟顯然不同，實啟人疑竇。
    況且，聲請人提起該案自訴，係以系爭合約書上聲請人簽名
    之真偽為調查重點，則聲請人是否刻意改變其簽名習慣，即
    非屬無疑，而認被告所辯為可採，據論被告無罪。而本案被
    告固坦承其有於95年2 月15日至2 月22日確實有刷聲請人之
    信用卡共425,000 元，但其並非盜刷，而是依據前開95 年2
    月6 日雙方所簽定之系爭合約書第三條約定：訂房費用由甲
    方（即聲請人）刷卡，乙方（即被告）再付其費用甲方所為
    ；且在95年2 月份時，其與聲請人有合作，大陸團是伊招攬
    ，團費也是其支出，聲請人為了要提高刷卡額度，所以要其
    出團支付團費就刷聲請人的信用卡，之後因為聲請人3 月份
    就斷了聯繫避而不見，所以沒有辦法把刷卡的錢還給他，因
    此在對帳單上即扣除此部分刷卡費用等語（見臺灣臺中地方
    法院97自字第51號卷(一)第34頁反面）。查，系爭合約書第三
    條後段約定：「訂房之費用由甲方刷卡乙方再付其費用給予
    甲方」，而在被告寄發予聲請人之存證信函所附對帳單上所
    列「我司應付晉銓費用：3.飯店刷卡費用425000元」等語，
    有系爭合約書及存證信函附件之對帳單可稽（見該院前開卷
    (一)第4 、51頁）。雖然聲請人陳稱，其與被告自94年底即無
    合作，並未允許被告在95年2 月15日至22日刷其信用卡等語
    。然而，倘若被告確係在前揭時間，盜刷聲請人之信用卡，
    則被告何需自行羅列於存證信函之附件，表明「我司應付晉
    銓費用：3.飯店刷卡費用425000 NT 」等語，此情與一般盜
    刷信用卡情形已有不同。又本案經中國信託商業銀行股份有
    限公司（下稱中國信託銀行）分別於98年1 月9 日及98 年4
    月21日向該院陳報：聲請人之信用卡額度於95年1 月迄今，
    僅在95年2 月份曾申請調高信用卡臨時信用額度為650,000
    元，有效期限至95年3 月底；中國信託銀行將聲請人於每月
    之15日前消費之帳戶，於當晚列印成帳單，於一至二日內郵
    寄持卡人供繳費；另聲請人於95年間之帳單，1 至4 月份皆
    全額清償，5 月份後皆未繳款等語；另聲請人除在98年2 月
    6 日中國信託銀行催收中表示已與盜刷之人進行訴訟，於98
    年2 月6 日以前均無聲請人申報信用卡遭盜刷之紀錄等情，
    有中國信託銀行陳報狀2 份及該院電話紀錄表在卷可稽（見
    該院卷(一)第109 頁、222 頁、卷(二)第20頁）。且據聲請人於
    該院自承：其中國信託信用卡帳單每個月都會收到，且每個
    月收到帳單一定會去繳等語（見該院卷第92頁）。是以，倘
    若被告於95年2 月15日至同年2 月22日盜刷聲請人上開信用
    卡，則於95年3 月間，聲請人在收到信用卡帳單時，發現有
    不明刷卡紀錄，理應會立即向中國信託銀行表示其信用卡遭
    到盜刷，並報案處理。然而，聲請人非但未向中國信託銀行
    申報盜刷或報案處理，且進而將95年1 至4 月份之帳單依其
    應繳金額按時繳納，期間均未向中國信託銀行申報盜刷情事
    ，而遲至97年1 月間，始向臺北地檢署申告被告盜刷信用卡
    ，亦與一般人之信用卡遭盜刷之處理情形迥異，則聲請人所
    陳其信用卡遭被告盜刷乙節，其是否可信，即令人存疑。是
    本案被告辯稱其並沒有盜刷信用卡詐欺，其係依據95年2 月
    6 日簽立之系爭合約書約定，先由聲請人刷卡，再由伊給付
    刷卡費用予聲請人等語，應屬可信。本件經原承辦檢察官調
    查結果，以查無積極證據足認被告有聲請人所指之偽造文書
    及詐欺等犯行，認其罪嫌不足，而為不起訴處分，核其處分
    ，尚無不當可言。
  (五)前開不起訴處分及駁回再議理由暨事證，業經本院調閱前開
    卷證核閱屬實，本件聲請人雖以前開理由聲請交付審判，惟
    查：
  1.聲請人並不否認94年11月16日旅行社牌照租用合約書為其與
    被告合意簽立，惟認被告拒絕給付履約款，且另偽造95年2
    月6 日合約書，原偵查檢察官未予詳查，從而原偵查檢察官
    認被告係基於聲請人之授權於95年2 、3 月間以聲請人之中
    國信託銀行信用卡向飯店刷卡訂房，認事用法顯有錯誤云云
    。惟95年2 月6 日合約書不能證明為被告所偽造，業經臺灣
    高等法院檢察署檢察官於處分書內援引臺灣臺中地方法院97
    年度自字第51號判決之理由，認福建金門地方法院96年度城
    簡字第25號卷宗、臺灣臺北地方法院檢察署97年度他字第18
    95號卷宗及該院卷內所有之聲請人「甲○○」之簽名，其中
    關於聲請人於97年1 月28日在臺北地檢署詢問筆錄之「甲○
    ○」簽名，與97年2 月13日向金城簡易庭提出之民事聲請閱
    卷狀上之「甲○○」簽名，均經聲請人於該院當庭表示為其
    親簽無訛。然而比對本案系爭合約書上「甲○○」之簽名，
    與上開聲請人在97年1 月28日於臺北地檢署訊問筆錄及97年
    2 月13日民事聲請閱卷狀之簽名，在「林」、「益」、「全
    」三字之運筆、字體、字形、勾勒、佈局方面，並非無類似
    之處，亦即未能完全排除系爭合約書上「甲○○」之簽名為
    聲請人所為。再者，該院另發現聲請人自97年2 月21日起，
    於臺北市政府警察局中山分局製作之筆錄，及其後在臺北地
    檢署接受訊問，及在該院訊問時之簽名，及該院命聲請人當
    庭書寫供送鑑之簽名，聲請人於書寫之「甲○○」三字時，
    其運筆、字體、字形、勾勒及佈局均與聲請人在上開97年1
    月28日、97年2 月13日之簽名有所不同，雖然人之簽名有時
    因時間之經過而有些許差異，然而聲請人在97年2 月13日，
    與97年2 月21日起之簽名，在短短數日間，竟顯然不同，實
    啟人疑竇。況且，聲請人提起該案自訴，係以系爭合約書上
    聲請人簽名之真偽為調查重點，則聲請人是否刻意改變其簽
    名習慣，即非屬無疑，因認上開合約書不能證明為被告所偽
    造。
  2.聲請人另否認被告曾代聲請人繳納1,000,000 元保證金予中
    華民國旅行商業同業公會聯合會而取得租用晉銓旅行社牌照
    之權利，並主張被告提出匯款人民幣（下同）150,000 元、
    100,000 元至聲請人所指定帳戶之收據不實云云，惟該匯款
    單據並無證據證明為偽造，且中華民國旅行商業同業公會聯
    合會亦於98年3 月31日以中旅聯（98）字第036 號函表示該
    會已於94年11月17日收訖聲請人經營之晉銓旅行社所開立之
    新臺幣（下同）1,000,000 元之支票，足見被告辯稱其依據
    94年11月16日旅行社牌照租用合約書約定由其向中華民國旅
    行商業同業公會聯合會代繳1,000,000 元一情屬實，否則聲
    請人豈可能容許被告以晉銓旅行社牌照經營大陸地區人民來
    台觀光業務。是足見聲請人同意被告租用晉銓旅行社牌照，
    至為明確。
  3.聲請人既同意被告租用晉銓旅行社牌照，且又無證據證明95
    年2 月6 日合約書為聲請人偽造，則依上開合約書第3 條「
    ... 訂房之費用由甲方（即聲請人）刷卡乙方（即被告）再
    付其費用給予甲方」，則被告於95年2 月至3 月間以聲請人
    之中國信託銀行信用卡刷卡支付425,000 元，即非盜刷，而
    係依據合約約定取得聲請人之授權。況依被告向聲請人出具
    之晉銓旅行社甲○○欠款明細表中已明白列出應給付聲請人
    之飯店刷卡費用425,000 元，被告如係盜刷聲請人之信用卡
    ，豈會明目張膽將其盜刷之金額作為抵銷債務之費用。聲請
    人雖指摘原偵查檢察官未向中國信託銀行調閱消費紀錄及相
    關飯店之經理人員查詢消費刷卡之情形，而未查明被告盜刷
    聲請人信用卡之情事云云，惟中國信託銀行95年2 、3 月份
    之刷卡消費簽單已逾保存期限無法調閱，業經原偵查檢察官
    函詢並經中國信託銀行於97年8 月25日函覆在卷，致無從比
    對消費簽單之簽名為何人所簽，聲請人不察，竟以為原偵查
    檢察官漏未查明，顯有誤會。且中國信託銀行於本案偵查中
    從未陳報聲請人曾於95年2 、3 月間向該行反應其信用卡曾
    遭盜刷一事，有是聲請人另陳稱其曾向中國信託銀行信用卡
    以口頭方式說明盜刷情事，尚屬不能證明。再參以上開刷卡
    數目金額非低，聲請人收到中國信託銀行信用卡帳單後竟未
    向中國信託商業銀行反應遭盜刷，已與常理不符，因認聲請
    人自陳其信用卡遭被告盜刷一節，非屬可信。又被告既租用
    晉銓旅行社牌照招攬旅行團，向飯店訂房時自當使用晉銓旅
    行社名義，縱使傳訊飯店經理人員，僅能證明晉銓旅行社訂
    房時付款方式係以聲請人之信用卡刷卡支付，而不能證明聲
    請人是否授權被告使用信用卡，且聲請人從未向偵查檢察官
    提出此證據供調查，揆諸首揭條文及說明，本院自未可就聲
    請人新提出之證據再為調查，亦不可蒐集偵查卷以外之證據
    ，以混淆審判者公平聽審之地位，且侵奪檢察官依刑事訴訟
    法第260 條規定再行起訴之權限，以致踰越司法之界限。
  4.至於被告另指摘原偵查檢察官認定為雙方簽立之合約書上日
    期欄同時記載「95年2 月6 日」、「2005年2 月6 日」，二
    者顯有出入，足見為被告所偽造云云，惟上開合約書簽約日
    期雖不一致，然雙方既合意簽訂契約，且被告於95年間亦依
    合約內容繳付招攬大陸觀光客來台之費用及訂房，則該合約
    書上日期記載縱使不一致，亦得推知為西元2006年2 月6 日
    之筆誤，而不能僅因日期誤載，遽以推論該合約書為偽造。
  5.從而本件被告使用聲請人之晉銓旅行社牌照及以晉銓旅行社
    名義訂房時使用聲請人之信用卡支付，均係基於與聲請人間
    之合約書約定，其無不法所有之意圖、偽造文書及背信之犯
    意甚明。本件純屬聲請人與被告間關於租用牌照契約所衍生
    之民事債權債務糾葛，尚與刑責無涉，自應循民事訴訟途徑
    以資解
六、綜上所查，上開不起訴處分書、處分書之理由，其認事用法
    亦無何違背經驗法則、論理法則或其他證據法則之情事，本
    院認本件並無被告犯罪之事證未經檢察機關詳為調查或斟酌
    ，或不起訴處分書所載理由違背經驗法則、論理法則或其他
    證據法則等得據以交付審判之事由存在，聲請人就檢察官已
    詳加斟酌之事，猶執前詞聲請交付審判，指摘原不起訴處分
    及駁回再議聲請之理由不當，揆諸上開說明，本件交付審判
    之聲請為無理由，應予駁回。
據上論斷，應依刑事訴訟法第258 條之3 第2 項前段，裁定如主
文。
中    華    民    國    98    年    8     月    28    日
                  刑事第十八庭審判長法  官  胡宗淦
                                    法  官  游士珺
                                    法  官  林芳華
以上正本證明與原本無異。
如不服本裁定，應於送達後5日內，向本院提出抗告狀。
                                    書記官  林鈴芬
中    華    民    國    98    年    8     月    28    日


司法院資訊處製作；財團法人民間司法改革基金會備份。
